臺灣高等法院刑事裁定
110年度聲字第3602號
聲  請  人  臺灣高等檢察署檢察官
受  刑  人  
即  被  告  黃明香



上列聲請人因受刑人數罪併罰有二裁判以上，聲請定其應執行之
刑（聲請案號：臺灣高等檢察署110年度執聲字第1586號），本
院裁定如下：
    主  文
黃明香犯如附表所示各罪所處之刑，應執行有期徒刑貳拾年。
    理  由
一、聲請意旨略以：上列受刑人即被告黃明香（下稱受刑人）因
    違反毒品危害防制條例等數罪，先後經判決確定如附表，應
    依刑法第53條、第51條第5款規定，定其應執行之刑，爰依
    刑事訴訟法第477條第1項聲請裁定等語。
二、按裁判確定前犯數罪者，併合處罰之，但得易科罰金之罪與
    不得易科罰金之罪，不在此限；前項但書情形，受刑人請求
    檢察官聲請定應執行刑者，依第51條規定定之；數罪併罰，
    有二裁判以上，依第51條之規定，定其應執行之刑；數罪併
    罰，分別宣告其罪之刑，宣告多數有期徒刑者，於各刑中之
    最長期以上，各刑合併之刑期以下，定其刑期，但不得逾30
    年，刑法第50條第1項但書第1款、第2項、第53條及第51條
    第5款定有明文。準此，如受刑人所犯之數罪中有原得易科
    罰金之罪者，因與他罪合併定執行刑，於裁判前所犯數罪兼
    有得易科罰金、不得易科罰金之罪混合時，應繫乎受刑人之
    請求與否，而非不問其利益與意願，一律併合處罰之。又按
    數罪併罰中之一罪，依刑法規定得易科罰金，若因與不得易
    科之他罪併合處罰結果而不得易科罰金時，原所易科部分所
    處之刑，自亦無庸為易科折算標準之記載，此經司法院大法
    官會議釋字第144號解釋甚明。另按法律上屬於自由裁量之
    事項，有其外部性界限及內部性界限，並非概無拘束，依據
    法律之具體規定，法院應在其範圍選擇為適當之裁判者，為
    外部性界限；而法院為裁判時，應考量法律之目的，及法律
    秩序之理念所在者，為內部性界限；法院為裁判時，二者均
    不得有所踰越。在數罪併罰，有二裁判以上，定其應執行之
    刑時，固屬於法院自由裁量之事項，然仍應受前揭外部性界
    限及內部性界限之拘束（最高法院94年度台非字第233號判
    決意旨參照）；而刑事訴訟法第370條第2項規定：「前項所
    稱刑，指宣告刑及數罪併罰所定應執行之刑。」已針對第二
    審上訴案件之定應執行之刑，明定有不利益變更禁止原則之
    適用，而分屬不同案件之數罪併罰，倘一裁判宣告數罪之刑
    ，曾經定其執行刑，再與其他裁判宣告之刑定其執行刑時，
    在法理上亦應同受此原則之拘束，亦即另定之執行刑，其裁
    量所定之刑期，不得較重於前定之執行刑加計後裁判宣告之
    刑之總和（最高法院103年度第14次刑事庭會議決議可供參
    考）。
三、經查，受刑人因違反毒品危害防制條例等22罪，分別經臺灣
    新北地方法院及本院判處如附表編號1至19所示之刑，均經
    確定在案，此有上開各判決、本院被告前案紀錄表存卷可佐
    （聲請書附表編號2至6之罪之判決確定日期誤載為民國107/
    02/22，聲請書附表編號15之罪之判決確定日期誤載為109/0
    4/13，均應更正如下）。又上開如附表所示之數罪，其中有
    得易科罰金之罪（附表編號11）與不得易科罰金之罪（附表
    編號1至10、12至19），固合於刑法第50條第1項但書第1款
    之規定，惟受刑人已於110年8月19日之「定刑聲請切結書」
    上親自簽名捺印同意聲請定刑，有上開切結書附卷可參，則
    本件自應依刑法第50條第2項之規定，依同法第51條規定定
    其應執行刑。
四、茲檢察官向最後事實審之本院聲請定其應執行之刑，本院審
    核認其聲請於法尚無不合，並審酌受刑人如附表各罪所示刑
    度之外部限制（總刑期為有期徒刑62年4月），先曾定應執
    行刑情形：①附表編號2至6之罪前經臺灣新北地方法院以106
    年度審訴字第1413號判決定應執行有期徒刑3年4月、②附表
    編號8、12至14之罪前經臺灣新北地方法院以106年度訴字第
    865號判決定應執行有期徒刑6年、③附表編號9至10之罪前經
    臺灣新北地方法院以106年度審訴字第2030號判決定應執行
    有期徒刑1年8月、④附表編號7、15、16至19之罪前經臺灣新
    北地方法院以105年度訴字第1327號判決定應執行有期徒刑1
    2年，再經本院以106年度上訴字第3054號判決定應執行有期
    徒刑11年6月（附表編號16至19部分經最高法院撤銷發回）
    ，基於受刑人之利益及前述內部性界線之法理，仍應予以斟
    酌本院曾為之定刑，加計餘罪（附表編號1、11）後，此次
    理應於有期徒刑23年7月以下定其應執行之刑，再考量受刑
    人於105年至106年間，多次為毒品相關犯罪，並兼及兩種毒
    品（第一、二級毒品）之各種行為態樣，即持有達法定數量
    以上毒品、施用、幫助他人施用及販賣（編號13為未遂）之
    犯行，不僅自戕身心健康，更助長國內毒品之流通，整體犯
    罪情節堪稱重大，然終究罪質類似、責任非難之重複性甚高
    ，是就附表各罪為整體非難評價，參酌受刑人於110年9月27
    日針對本件定執行刑陳述：「無意見，請求依法處理」（見
    本院卷第347頁定應執行刑案件查詢表），為貫徹前揭刑法
    量刑公平正義理念之內部限制，定其應執行之刑如主文所示
    。
據上論斷，應依刑事訴訟法第477條第1項，刑法第53條、第51條
第5款，裁定如主文。
中　　華　　民　　國　　110 　年　　9 　　月　　30　　日
                    刑事第八庭  審判長法　官　陳世宗
                                      法　官　呂寧莉
                                      法　官　吳勇毅
以上正本證明與原本無異。
如不服本裁定，應於收受送達後五日內向本院提出抗告狀。
                                      書記官  許家慧
中　　華　　民　　國　　110 　年　　10　　月　　1 　　日
附表：
編號  1 2 3 罪名  持有第二級毒品純質淨重20公克以上罪 施用第一級毒品罪  宣告刑  有期徒刑9月 有期徒刑9月 有期徒刑9月 犯罪日期  105/11/06-105/11/18 106/01/05 106/04/22 偵查（自訴）機關年度案號  新北地檢106年度偵字第5353號 新北地檢106年度毒偵字第1627號等 新北地檢106年度毒偵字第1627號等 最後事實審 法院 新北地院 新北地院 新北地院  案號 106年度審訴字第547號 106年度審訴字第1413號 106年度審訴字第1413號  判決日期 106/06/23 107/01/30 107/01/30 確定判決 法院 新北地院 最高法院 最高法院  案號 106年度審訴字第547號 107年度台上字第2817號 107年度台上字第2817號  判決確定日期 106/07/24 107/08/02 107/08/02 是否為得易科罰金之案件  否 否 否 備註  新北地檢106年度執字第14840號 新北地檢107年度執字第13407號          編號2至6前經新北地院以106年度審訴字第1413號判決應執行有期徒刑3年4月  

編號  4 5 6 罪名  施用第二級毒品罪  持有第一級毒品純質淨重10公克以上罪 宣告刑  有期徒刑7月 有期徒刑7月 有期徒刑1年1月 犯罪日期  106/01/05 106/04/22 106/04/29 偵查（自訴）機關年度案號  新北地檢106年度毒偵字第1627號等 新北地檢106年度毒偵字第1627號等 新北地檢106年度毒偵字第1627號等 最後事實審 法院 新北地院 新北地院 新北地院  案號 106年度審訴字第1413號 106年度審訴字第1413號 106年度審訴字第1413號  判決日期 107/01/30 107/01/30 107/01/30 確定判決 法院 最高法院 最高法院 最高法院  案號 107年度台上字第2817號 107年度台上字第2817號 107年度台上字第2817號  判決確定日期 107/08/02 107/08/02 107/08/02 是否為得易科罰金之案件  否 否 否 備註  新北地檢107年度執字第13407號          編號2至6前經新北地院以106年度審訴字第1413號判決定應執行有期徒刑3年4月   

編號  7 8 9 罪名  施用第二級毒品罪 施用第二級毒品罪 持有第一級毒品純質淨重10公克以上罪 宣告刑  有期徒刑7月 有期徒刑7月 有期徒刑1年4月 犯罪日期  105/08/08 106/02/19 106/07/16-106/07/20 偵查（自訴）機關年度案號  新北地檢105年度毒偵字第6919號等 新北地檢106年度毒偵字第1975號等 新北地檢106年度毒偵字第7762號等 最後事實審 法院 本院 本院 本院  案號 106年度上訴字第3054號 107年度上訴字第1774號 107年度上訴字第896號  判決日期 107/10/31 107/10/31 107/08/29 確定判決 法院 本院 本院 最高法院  案號 106年度上訴字第3054號 107年度上訴字第1774號 108年度台上字第2085號  判決確定日期 107/10/31 107/10/31 108/07/11 是否為得易科罰金之案件  否 否 否 備註  新北地檢107年度執字第18580號 新北地檢107年度執字第19241號 新北地檢108年度執字第11402號         編號8、12至14前經新北地院以106年度訴字第865號判決定應執行有期徒刑6年（108執更5084） 編號9至10前經新北地院以106年度審訴字第2030號判決定應執行有期徒刑1年8月 

編號  10 11 12 罪名  施用第二級毒品罪 幫助施用第一級毒品罪 販賣第二級毒品罪 宣告刑  有期徒刑7月 有期徒刑4月 有期徒刑2年 犯罪日期  106/07/20 106/05/06 106/02/16 偵查（自訴）機關年度案號  新北地檢106年度毒偵字第7762號 新北地檢107年度偵字第15893號 新北地檢106年度毒偵字第1975號等 最後事實審 法院 本院 新北地院 本院  案號 107年度上訴字第896號 108年度審簡字第374號 107年度上訴字第1774號  判決日期 107/08/29 108/05/24 107/10/31 確定判決 法院 本院 新北地院 最高法院  案號 107年度上訴字第896號 108年度審簡字第374號 108年度台上字第3261號  判決確定日期 107/08/29 108/10/02 108/10/30 是否為得易科罰金之案件  否 是 否 備註  新北地檢108年度執字第11402號 新北地檢108年度執字第15683號 新北地檢108年度執字第16342號        編號9至10前經新北地院以106年度審訴字第2030號判決應執行有期徒刑1年8月   編號8、12至14前經新北地院以106年度訴字第865號判決定應執行有期徒刑6年（108執更5084） 

編號  13 14 15 罪名  販賣第一級毒品未遂罪 施用第一級毒品罪 施用第一級毒品罪 宣告刑  有期徒刑4年6月 有期徒刑10月 有期徒刑8月 犯罪日期  106/02/19 106/02/19 105/08/08 偵查（自訴）機關年度案號  新北地檢106年度毒偵字第1975號等 新北地檢106年度毒偵字第1975號等 新北地檢105年度毒偵字第6919號等 最後事實審 法院 本院 本院 本院  案號 107年度上訴字第1774號 107年度上訴字第1774號 106年度上訴字第3054號  判決日期 107/10/31 107/10/31 107/10/31 確定判決 法院 最高法院 最高法院 最高法院  案號 108年度台上字第3261號 108年度台上字第3261號 110年度台上字第3814號  判決確定日期 108/10/30 108/10/30 109/04/30 是否為得易科罰金之案件  否 否 否 備註  新北地檢108年度執字第16342號  新北地檢109年度執字第6832號         編號8、12至14前經新北地院以106年度訴字第865號判決定應執行有期徒刑6年（108執更5084）   

編號  16 17 18 罪名  販賣第一級毒品罪 販賣第一級毒品罪 販賣第二級毒品罪 宣告刑  有期徒刑7年10月（2次） 有期徒刑7年9月（2次） 有期徒刑3年10月（2次） 犯罪日期  105/06/03、 105/06/09 105/06/11、 105/06/12 105/06/05、 105/06/11 偵查（自訴）機關年度案號  新北地檢105年度毒偵字第6919號等 新北地檢105年度毒偵字第6919號等 新北地檢105年度毒偵字第6919號等 最後事實審 法院 本院 本院 本院  案號 109年度上更一字第91號 109年度上更一字第91號 109年度上更一字第91號  判決日期 109/11/24 109/11/24 109/11/24 確定判決 法院 最高法院 最高法院 最高法院  案號 110年度台上字第3814號 110年度台上字第3814號 110年度台上字第3814號  判決確定日期 110/07/15 110/07/15 110/07/15 是否為得易科罰金之案件  否 否 否 備註  新北地檢110年度執字第7095號             

編號  19 以下空白  罪名  販賣第一級毒品罪   宣告刑  有期徒刑7年7月   犯罪日期  105/06/16   偵查（自訴）機關年度案號  新北地檢105年度毒偵字第6919號等   最後事實審 法院 本院    案號 109年度上更一字第91號    判決日期 109/11/24   確定判決 法院 最高法院    案號 110年度台上字第3814號    判決確定日期 110/07/15   是否為得易科罰金之案件  否   備註  新北地檢110年度執字第7095號